【裁判字號】    95,簡上,65
【裁判日期】    950920
【裁判案由】    損害賠償
【裁判全文】
臺灣新竹地方法院民事判決              95年度簡上字第65號
上  訴  人  甲○○
被上訴人    行在天下小客車租賃有限公司
法定代理人  乙○○
上列當事人間請求損害賠償事件，上訴人對於民國95年4 月27日
本院新竹簡易庭95年度竹簡字第283 號第一審判決提起上訴，本
院於民國95年9月6日辯論終結，判決如下：
    主  文
上訴駁回。
原判決第一項所命給付之金額應擴張為上訴人應給付被上訴人新
臺幣貳拾壹萬壹仟肆佰拾陸元，及自九十五年八月十四日起至
清償日止，按年息百分之五計算之利息。
第二審訴訟費用由上訴人負擔。
    事  實
甲、上訴人方面：
    上訴人未於言詞辯論期日到場，惟據其前到庭所為之陳述及
    提出之書狀略稱：
    一、聲明：
      (一)原判決廢棄。
      (二)被上訴人在第一審之訴及假執行之聲請均駁回。
      (三)第一、二審訴訟費用均由被上訴人負擔。
    二、陳述：除與原審判決記載相同者，茲予引用外，補稱：
      (一)上訴人甲○○原為被上訴人行在天下小客車租賃有限
          公司之員工，於民國94年3 月間因公務出差，駕駛系
          爭車牌號碼CC-7030 號自小客車(下稱：系爭車輛)在
          桃園縣觀音鄉○○○路面坑洞不幸發生事故，上訴人
          對於被上訴人所要求之賠償金額認不甚合理，原審未
          經公證第三人鑑定即認定上訴人駕駛系爭車輛違規超
          速，造成本次車禍，實嫌率斷。
      (二)被上訴人聲請之賠償金額新臺幣(下同)46萬元，後雖
          減縮為30萬元，其減縮理由為部分修理費用由被上訴
          人公司自行吸收，然上訴人曾就被上訴人所提供之修
          理清單，詢問相關廠商，經VOLVO 原廠一位廠務經理
          明確告知上訴人系爭車輛，於94年在該廠修車之費用
          最高只有1萬元，全年未超過3萬元，何來15多萬元之
          修理費用。另聯勝汽車修理廠部分，該廠之修車費用
          雖為34萬多元，然其所提之修理清單多與VOLVO 原廠
          之估價單項目重複，且該清單只是估價，並不能證明
          其有修理之實，而該修理廠至今並未提供系爭車輛在
          事故發生後所更換的零件供上訴人查驗，上訴人懷疑
          有在修理項目上嚴重灌水情事發生。
      (三)再系爭車輛雖係於91年10月間領取牌照使用，惟該車
          實係90年的車輛，其車齡至少有4 年，絕非原審判決
          書所述之2年6個月，故其折舊年限應該更高。
乙、被上訴人方面：
一、聲明：
  (一)駁回上訴。
  (二)原審判決勝訴部分並請求自95年8 月14日起至清償日止，
      按週年利率百分之5計算之利息。
二、陳述：除與原審判決記載相同者，茲予引用外，補稱：
  (一)被上訴人有請VOLVO原廠開立估價單，並到原廠作軟體設
      定，實際上並已支付費用8,280元  至VOLVO原廠所開修理
      費用154,073 元之估價單，被上訴人實際上並未支出，蓋
      因考量系爭車輛如全在原廠修復，修理費用將過高，所以
      能夠在聯勝汽車修理廠修復的部分，就在該廠維修，聯勝
      汽車修理廠修復後，如有需要再回原廠維修。
  (二)被上訴人實際支付聯勝汽車修理廠修復系爭車輛費用為30
      9,150元，而被上訴人所以開立357,450元之支票交付聯勝
      汽車修理廠，係因聯勝汽車修理廠出具之估價單上原記載
      系爭車輛儀表板有以新品修復，要價42,000元，但因後來
      聯勝汽車修理廠並無上開零件，乃採修復方式為之，聯勝
      汽車修理廠事後並於兌現被上訴人所開立之上開票據後，
      將差額返還予被上訴人。惟系爭車輛之儀表板既係暫時修
      復使用，被上訴人最終仍要返回原廠更換儀表板，是VOLV
      O 原廠估價單上記載修復系爭車輛儀表板總成44,846元，
      即無與聯勝汽車修理廠記載儀錶板修理費用1,500 元事項
      重複之情，且被上訴人亦係以實際支付聯勝汽車修理廠維
      修系爭車輛之費用309,150元向上訴人求償，要無不當。
  (三)再聯勝汽車修理廠修復系爭車輛期間均有通知上訴人到該
      廠查看車子修理的情形，但上訴人都未前去，經被上訴人
      通知當時尚在被上訴人公司任職之上訴人前去查看修理情
      形，上訴人雖應允會去查看，惟始終未去，是上訴人現提
      出要查看更換過的零件，顯係刻意拖延逃避應負責任。又
      被上訴人目前所支出的修車費用，僅係將車子恢復原來的
      外觀，但實際上車子的功能諸如後座安全帶等部分均未修
      復，若遇事故會無法發揮作用。
三、證據：除援用原審立證方法外，補提第七商業銀行香山分行
    支票存款往來明細影本一紙為證。
    理  由
甲、程序方面：
一、本件上訴人未於言詞辯論期日到場，核無民事訴訟法第 386
    條各款所列情形，爰依被上訴人之聲請，由其一造辯論而為
    判決，合先敘明。
二、次按訴之變更或追加，非經他造同意，不得為之。但第 255
    條第1項第2款至第6 款情形，不在此限，又訴狀送達後，原
    告不得將原訴變更或追加他訴，但擴張或減縮應受判決事項
    之聲明者，不在此限，此為民事訴訟法第446條第1項、第25
    5條第1項第3款分別定有明文。查本件被上訴人於本院95年8
    月14日準備程序期日，當庭對於上訴人表示要請求按原審判
    決金額自95年8月14日起至清償日止，按週年利率百分之5計
    算之利息，經核被上訴人對上訴人追加請求利息部分，係屬
    單純擴張應受判決事項之聲明，自應准許。
乙、實體方面：
一、被上訴人起訴主張：上訴人受僱於被上訴人公司擔任司機一
    職，於94年4 月間某日，駕駛被上訴人公司使用系爭車牌號
    碼CC-7030 號自用小客車，行駛西濱公路觀音路段執行職務
    ，本應善盡駕駛人注意義務而遵速限行駛，而按其情節又非
    不能注意，竟疏未注意而超速行駛，因而衝撞中央分隔島，
    致系爭車輛嚴重受損，是上訴人對本件肇事自有過失，應對
    被上訴人負債務不履行之損害賠償責任。次查被上訴人所使
    用之前開車輛，雖係訴外人上好小客車租賃有限公司( 下稱
    ：上好公司 )所有，惟該公司業將系爭自用小客車使用及保
    管權利交由被上訴人行使，是就上訴人前開肇事所生車損部
    分，被上訴人須支出費用修復，自得由被上訴人向上訴人主
    張，亦即請求上訴人給付系爭車損之修復費用等情，爰依債
    務不履行法律關係，向上訴人為本件之請求。再上訴人駕車
    發生前開肇事後，即通知被上訴人處理，被上訴人乃請拖吊
    車將車拖回聯勝汽車修理廠進行修復，另連同原廠進行估價
    結果，總修復費用已逾50萬元，被上訴人顧念上訴人為公司
    員工，乃同意處理車輛修復事宜，並代墊修復費用，並不計
    較營業損失，另被上訴人為節省修復費用，就一般保養廠可
    修復之項目，即送至聯勝汽車修理廠進行修復，此部分之修
    復費用為309,150 元，至有部分項目必須送至原廠進行修復
    ，此部分之修復費用為154,073 元，惟被上訴人僅要求上訴
    人賠償36萬元，其餘不足部分則由被上訴人負擔，上訴人則
    繼續任職被上訴人公司，按月分期償還，每月由薪資中扣抵
    3萬元，上訴人亦已清償6萬元，詎上訴人其後並未改善其行
    為，甚至多次盜用被上訴人之金錢，被上訴人只得將其解雇
    ，上訴人此後即避不出面處理車輛撞損賠償事宜，是被上訴
    人自得向上訴人請求賠償系爭車輛所受損害之金額30萬元(
    原審判決上訴人應賠償被上訴人211,436 元，駁回被上訴人
    請求上訴人給付211,436 元以外之金額，被上訴人並未聲明
    不服，業已確定 )。
二、上訴人則以：其固有於前開時地駕駛系爭車輛撞擊安全島而
    致車輛受損情事，惟其係要閃避路面坑洞不幸發生事故，當
    時車輛受損並不嚴重，是被上訴人主張之修復費用過高，且
    經其就被上訴人所提供之修理清單，詢問VOLVO 原廠，該公
    司一位廠務經理明確告知上訴人系爭車輛，於94年在該廠修
    車之費用最高只有1萬元，全年未超過3萬元，何來15多萬元
    之修理費用。另聯勝汽車修理廠部分，該廠之修車費用雖為
    34萬多元，然其所提之修理清單多與VOLVO 原廠之估價單項
    目重複，且該清單只是估價，並不能證明其有修理之實，而
    該修理廠至今並未提供系爭車輛在事故發生後所更換的零件
    供上訴人查驗，上訴人懷疑有在修理項目上嚴重灌水，再系
    爭車輛雖係於91年10月間領取牌照使用，惟該車實係90年的
    車輛，其車齡至少有4 年，絕非原審判決書所述之2年6個月
    ，故其折舊年限應該更高，及兩造並未就前開車損之賠償金
    額達成協議等情，資為抗辯。
三、本院得心證之理由：
  (一)被上訴人主張上訴人本為其公司之司機，詎上訴人竟於上
      開時地駕駛被上訴人管理使用之系爭車輛執行職務時撞擊
      中央分隔島肇事而導致車輛受損之事實，業據其提出與其
      所述相符之VOLVO 廠維修清單及估價單、行車執照、聯勝
      汽車修理廠的維修清單、上好公司車輛管理委託書各一份
      等為證，上訴人就其駕車有發生前開肇事等情亦不爭執，
      自堪信被上訴人此部分主張為真實。
  (二)按債務人就其故意或過失之行為，應負責任，民法第 220
      條定有明文；又受僱人供給勞務，應服從僱用人之指示，
      並應盡善良管理人之注意；蓋僱傭為有償契約，受僱人受
      有報酬，其如未盡善良管理人注意義務者，即為有過失，
      而如因而致損害於僱用人時，即應負債務不履行責任。查
      上訴人所駕駛之系爭車輛雖非被上訴人公司所有，惟既由
      訴外人上好公司委託被上訴人公司管理作為營業上使用，
      而上訴人為被上訴人公司僱用之司機，駕駛系爭車輛執行
      職務，茍因未盡善良管理人之注意義務，即應就被上訴人
      因此所受之損害負債務不履行之損害賠償責任；是本件所
      應審究者即為上訴人就前開肇事應否負債務不履行之責任
      。
  (三)次按駕駛人駕駛汽車，應遵守道路交通標誌、標線、號誌
      之指示；在劃有分向限制線之路段，不得駛入來車之車道
      內；又汽車行駛時，駕駛人應注意車前狀況，並隨時採取
      必要之安全措施，道路交通安全規則第90條前段、第97條
      第2款、第94條第3項分別定有明文；查上訴人駕駛系爭車
      輛行駛於西濱公路前開路段，又領有駕駛執照，即應注意
      遵守上開規定，而按其情節又無不能注意之情事，竟未注
      意車前狀況及依道路標線行駛，因而撞擊中央分隔島肇事
      ，其違反善良管理人之注意義務而有過失自明。又上訴人
      之上開過失與被上訴人所管理使用之系爭車輛受損，亦有
      相當因果關係，從而上訴人自應就上開肇事對被上訴人負
      債務不履行之損害賠償責任。
  (四)至被上訴人主張上訴人發生前開肇事後，兩造有協議由上
      訴人賠償修復費用46萬元，並按月由上訴人之薪資扣抵 3
      萬元，直至上開修復費用完全賠償完畢云云，惟此為上訴
      人所否認，被上訴人就此亦未進一步舉證證明，即難認兩
      造有達成上開賠償之協議，而須由上訴人依協議金額賠償
      系爭車輛修復費用。
  (五)被上訴人主張上訴人駕駛系爭自用小客車肇事而將車輛撞
      損，就一般修理廠即聯勝汽車修理廠得修復部分，其費用
      為309,150元，至其餘須送請原廠即VOLVO廠修復部分則為
      154,073元，合計463,223元等情，業據提出原廠VOLVO 廠
      估價單及聯勝汽車修理廠維修清單各一份為證，上訴人雖
      辯稱被上訴人主張之修復費用過高，且被上訴人未實際支
      付修復費用云云，經查：
      １、按負損害賠償責任者，除法律另有規定或契約另有訂
          定外，應回復他方損害發生前之原狀；而前開情形，
          債權人得請求支付回復原狀所必要之費用，以代回復
          原狀，民法第213條第1項、第3 項定有明文。次按物
          被毀損時，被害人除得依民法第196 條請求賠償外，
          並不排除民法第213條至第215條之適用；依民法第19
          6 條請求賠償物被毀損所減少之價額，得以修復費用
          為估定之標準，但以必要者為限( 例如：修理材料以
          新品換舊品，應予折舊 )。被害人如能證明其物因毀
          損所減少之價額，超過必要之修復費用時，就其差額
          ，仍得請求賠償(最高法院77年度第9次民事庭會議決
          議、同院60年度台上字第1505號及73年度台上字第15
          74號等判決意旨可資參照 )。是被上訴人主張上訴人
          駕駛系爭車輛肇事，致系爭車輛受損，其得以修復費
          用作為估定之標準，請求上訴人賠償系爭車輛因被毀
          損所減少之價額，且此權利亦不因被上訴人有無實際
          支出修理費而有異，揆之上開規定，要非無據。
      ２、又被上訴人就系爭車輛因遭上訴人毀損，確有支付聯
          勝汽車修理廠修復費用309,150 元乙節，業據提出聯
          勝汽車修理廠維修清單一紙附卷可稽( 詳原審卷第44
          頁 )，且經證人即聯勝汽車修理廠人員丙○○到庭結
          證：「(問：是否有在聯勝汽車修理廠工作？)答：有
          ，擔任汽車板金工作，主要負責板金部分的工作。」
          、「問：在94年4月間被上訴人是否有將VOLVO車輛開
          到聯勝汽車修理廠作板金維修？ )答：有，我在大樑
          前保險桿及工字樑更換。板金是將外觀配件拆下，引
          擎腳也有些斷掉要卸下更換。」、「( 問：車輛作板
          金維修的時間？ )答：沒有印象。應該約一個月的時
          間，這中間也有作別台車的板金。」、「( 問：這台
          車印象中損毀較厲害的地方為何處？ )答：安全氣囊
          、安全氣囊的電腦、安全帶、儀表板、工字樑、底盤
          。」、「(問：是否有修復儀表板？)答：此部分是老
          闆處理的，好像是要換新的沒有材料，所以用修復的
          。」、「( 問：更換安全氣囊及儀表板、工字樑的材
          料是否使用原廠規格品？ )答：我們是向汽車材料行
          進貨，並非向原廠進料。」等語，復經證人即聯勝汽
          車修理廠負責人配偶丁○○○到庭結證：「( 問：是
          否是聯勝汽車修理廠的負責人？ )答：當時我先生是
          負責人，我是在旁邊跟他一起作。我先生在去年12月
          14日過世。」、「(問：94年4月間修復系爭車輛時的
          修復期間？)答：時間不記得。」、「(問：除了板金
          工人外，車廠還有哪些工人修復系爭車輛？ )答：當
          時是我先生負責開立估價單及打點修理的事項，是我
          先生跟丙○○一起修復系爭車輛，並由我先生去處理
          材料進貨的事情。」、「( 問：修車的時候是否有聯
          絡兩造到車廠看車子修復的情況？ )答：我聽我先生
          說我聯絡司機沒有來看，麻煩大寶(被上訴人的老闆)
          請司機過來看工作進行到什麼程度。」、「( 問：一
          開始修復系爭車輛是否開10幾萬元的估價單？ )答：
          估價單的金額我不清楚，但是我去收錢，但我先生說
          我錢收錯了，他說儀表板是修復而不是更換，我就跟
          被上訴人的負責人說錢等我領到會再退給你，後來我
          退了4萬元給他。」、「(問：被上訴人實際上付多少
          修理費給你們？ )答：印象中票好像35萬多元，後來
          退了4萬元。」、「(問：原審卷第44、45頁估價單上
          的維修項目是否確實有在你們修車廠修復？ )答：是
          我先生寫的，我不是很清楚。修車廠的工人只有我先
          生與丙○○二人負責修理，有些項目我先生跟大寶說
          要回原廠進行檢定及修復，因為我們這邊沒有儀器可
          以做。」、「( 問：更換過的零件有無通知上訴人到
          修理廠看？ )答：這件事都是我先生在處理，我不清
          楚，但是我有聽我先生說東西放在那邊不能動，但是
          放了好幾個月之後收廢鐵的來，我們就給他帶走了。
          」等情明確，足見被上訴人上開主張上訴人撞損系爭
          車輛後，其確有支付聯勝汽車修理廠修復費用309,15
          0 元，尚非無憑。參以被上訴人主張其支付聯勝汽車
          修理廠修復費用309,150 元，係開立該公司負責人宋
          宗偉簽發為發票人、支票號碼SQ0000000 、發票日為
          94年8月31日、票面金額357,450元、付款人為第七商
          業銀行香山分行之支票一紙交付聯勝汽車修理廠，亦
          提出上開支票一紙附卷可稽(詳原審卷第29頁)，及被
          上訴人公司負責人乙○○所有第七商業銀行香山分行
          支票存款往來明細影本一紙為證，觀之該往來明細紀
          錄確於94年8月31日有因票號318924 支票自上開帳戶
          支出357,450 元，核與證人丁○○○所提出台新銀行
          新竹分行帳戶明細資料內，亦記載帳戶內確於94年 8
          月31日有318924託收票款項357,450 元存入等情相符
          ，且為上訴人不爭執系爭車輛遭其撞損後係送至聯勝
          汽車修理廠修復(詳原審卷第41頁)，益見被上訴人上
          開主張其確有支付聯勝汽車修理廠系爭車輛因遭上訴
          人駕車撞損後之修復費用309,150 元，應非虛妄，堪
          予採信。
      ３、再者，上訴人既自認其於肇事當時，係以時速70、80
          公里駕車撞擊中央分隔島等情(詳本院95年7月19日準
          備程序筆錄 )，則在西濱快速道路之高速行駛下，車
          輛撞擊中央分隔島，其受損之情形自較為嚴重，而經
          核前開估價單及維修清單所列各項目，應均屬前開肇
          事受損而須修復之範圍，且VOLVO 原廠出具之估價單
          記載維修項目亦無與聯勝汽車修理廠維修事項重覆情
          事，而修復費用亦尚稱合理，上訴人又未具體指出何
          項目之修復係不必要或不合理，是上訴人此部分所辯
          尚不足採。惟基於前述，被上訴人修復系爭車輛係以
          新品換已使用舊品，是上開修復費用中屬於更新零件
          部分即應扣除折舊；經核被上訴人因上訴人未盡善良
          管理人之注意義務，致系爭車輛毀損，雖主張須支付
          修復費用共計463,223元，惟除工資部分計50,270 元
          (含原廠VOLVO廠之13,770元工資及聯勝汽車修理廠的
          34,900元工資、前保險桿烤漆1,600元)、車輛拖吊費
          2,500元(觀音鄉-新竹市)外，另屬於車輛耗材、一次
          使用設備或其他性質上無折舊部分合計126,450元(包
          括水箱精700元、前擋風玻璃3,200元、右前安全氣囊
          4萬元、左前安全氣囊36,000元、安全氣囊電腦26,00
          0 元、安全氣囊線圈7,800元、安全氣囊IC板7,000元
          、冷煤1,500元、變速箱油3,250元、動力機油400 元
          、空氣濾清器600 元，按：安全氣囊僅為車輛之安全
          配備，係作為發生事故保障駕駛人及乘客之用，平日
          並無使用，而一旦使用，則全組均須更換 )，亦無折
          舊問題，即無須折舊之部分合計為179,220元【 計算
          式為：(50,270+2,500+126,450=179,220)，其餘零件
          部分計284,003 元，是此部分更新零件折舊部分即應
          扣除。本院依行政院台(86)財字第52053 號函公布之
          固定資產耐用年數表及固定資產折舊率表，採定率遞
          減法計算其折舊，即自用小客車耐用年數5 年，每年
          折舊率千分之369，而系爭車輛雖係於89年2月間出廠
          ，惟係自91年10月9 日始領取牌照使用，有行車執照
          附卷可按，則車輛既係自領取牌照開始計算使用年限
          ，自應以系爭車輛領取牌照之時作為計算折舊年限之
          標準，是自91年10月9日起至本件肇事發生時(94年 4
          月 )為2年又6個月，則此部分扣除2年6個月期間之折
          舊額後，即為92,216 元(詳如附表），再加上前開工
          資等部分之損害179,220 元，共計被上訴人因上訴人
          前開債務不履行(即違反注意義務而駕車肇事)所受之
          損害為271,436 元，從而被上訴人所得向上訴人主張
          之損害即為271,436 元。又查兩造均不爭執上訴人已
          賠償6 萬元，從而被上訴人尚得向上訴人請求賠償之
          金額即為211,436元，亦堪認定。
四、綜上所述，被上訴人依據僱傭契約債務不履行法律關係，請
    求上訴人賠償之金額在211,436 元，顯屬有據，應予准許。
    又按給付無確定期限者，債務人於債權人得請求給付時，經
    其催告而未為給付，自受催告時起，負遲延責任。其經債權
    人起訴而送達訴狀，或依督促程序送達支付命令，或為其他
    相類之行為者，與催告有同一之效力；遲延之債務，以支付
    金錢為標的者，債權人得請求依法定利率計算之遲延利息，
    此觀民法第229條第2項、第233條第1項前段規定自明。本件
    被上訴人主張上訴人應給付211,436元，及於本院95年8月14
    日準備程序期日當庭對於上訴人請求給付按法定利率計算之
    遲延利息，要非無據，應予准許。原審為被上訴人勝訴之判
    決，並依職權宣告假執行，核無不合，上訴意旨指摘原判決
    不當，求予廢棄改判，核無理由，應予駁回。
五、本件判決之基礎已臻明確，兩造其餘攻擊防禦方法及舉證，
    核與前揭判斷不生影響，無庸一一論列，併此敘明。
六、據上論結：本件上訴為無理由，依民事訴訟法第436條之1第
    3項、第449條第1項、第385條第1項前段、第78 條，判決如
    主文。
中    華    民    國    95    年    9    月     20    日
                  民事第二庭    審判長法  官  蔡孟芳
                                      法  官  蔡欣怡
                                      法  官  王佳惠
以上正本係照原本作成。
本判決不得上訴。
中    華    民    國    95    年    9    月     20    日
                                書記官  林淑瑜
附表：
┌──────┬─────────────────────────┐
│年      度  │更新零件費用折舊之計算  （元以下四捨五入）        │
├──────┼─────────────────────────┤
│第一年折舊  │284,003x0.369=104,797                             │
├──────┼─────────────────────────┤
│第二年折舊  │(284,003-104,797) x0.369＝66,127                  │
├──────┼─────────────────────────┤
│第三年折舊  │(284,003-104,797-66,127)x0.369x1/2=20,863         │
├──────┼─────────────────────────┤
│折舊後金額  │284,003-104,797-66,127-20,863＝92,216             │
└──────┴─────────────────────────┘


司法院資訊處製作；財團法人民間司法改革基金會備份。
